臺灣高雄地方法院民事裁定
108年度消債更字第46號
聲  請  人  周沛禔即周以茜
0000000000000000

0000000000000000

代  理  人  任進福律師
上列當事人因消費者債務清理事件聲請更生，本院裁定如下：
    主  文
聲請人周沛禔即周以茜自民國一百零八年四月十六日下午四時起
開始更生程序。
命司法事務官進行本件更生程序。
    理  由
一、本件聲請意旨略以：伊無力清償債務，曾向本院聲請前置調
    解，因無還款能力而於民國108年1月29日調解不成立，因聲
    請人有不能清償債務或有不能清償之虞，復未經法院裁定開
    始清算程序或宣告破產，爰依法聲請准予裁定更生等語。
二、按債務人不能清償債務或有不能清償之虞者，得依本條例所
    定更生或清算程序，清理其債務。債務人無擔保或無優先權
    之債務總額未逾新臺幣（下同）1,200萬元者，於法院裁定
    開始清算程序或宣告破產前，得向法院聲請更生。法院開始
    更生程序之裁定，應載明其年、月、日、時，並即時發生效
    力。法院裁定開始更生或清算程序後，得命司法事務官進行
    更生或清算程序，必要時得選任律師、會計師或其他適當之
    自然人或法人一人為監督人或管理人。消費者債務清理條例
    第3條、第42條第1項、第45條第1項及第16條第1項分別定有
    明文。
三、經查：
  ㈠聲請人所主張上開事實，業據其提出財產及收入狀況說明書
    （108年度司消債調字第1號卷，下稱調卷，第2頁）、財團
    法人金融聯合徵信中心前置協商專用債權人清冊（調卷第7
    至8頁）、信用報告（調卷第10頁）、財政部高雄國稅局105
    年及106年度綜合所得稅各類所得資料清單及總歸戶財產查
    詢清單（調卷第11至13頁）、收入切結書（調卷第14頁）、
    勞工保險被保險人投保資料表（調卷第15頁）、戶籍謄本（
    調卷第18頁）、債權人清冊（調卷第49至50頁）、存摺（本
    案卷第23頁）、商業保險投保資料查詢結果表（本案卷第30
    頁）等在卷可參。
  ㈡次查，聲請人於105年及106年度申報所得分別為76,656元（
    其中艾多美股份有限公司所得76,577元）、214,973元（其
    中艾多美股份有限公司所得214,898元），名下有1995年出
    廠之MITSUBISHI汽車及2005年出廠之日產汽車各1部，勞工
    保險投保單位為高雄縣各業工人聯合會，另有新光人壽保單
    扣除借款後之解約金144,625元。又聲請人為艾多美股份有
    限公司之直銷商會員，以網路作為銷售方式，收入由公司積
    分計算，據艾多美公司函覆之執行業務金額明細所載，聲請
    人於107年度共領取388,117元等情，此有上開綜合所得稅各
    類所得資料清單、財產歸屬清單、勞工保險被保險人投保資
    料表、新光人壽保險股份有限公司陳報狀、執行業務金額明
    細等（調卷第11至15頁、本案卷第12至15頁）在卷可參。則
    在查無聲請人有其他收入來源之情形下，佐以艾多美公司已
    提出所得證明，本院認以107年度總收入計算平均月收入應
    能反映其現收入水準，而以32,343元（計算式：388,117÷12
    ＝32,343，本件均係採四捨五入計算）作為核算其現在償債
    能力之基礎，堪認妥適。
  ㈢關於聲請人個人日常必要支出部分，按債務人必要生活費用
    ，以最近一年衛生福利部或直轄市政府所公告當地區每人每
    月最低生活費一點二倍定之，本條例第64條之2第1項定有明
    文。本院參酌衛福部社會司所公告108年度高雄市最低生活
    費標準為13,099元，則聲請人每月生活所必需除有特殊情形
    並有證據證明者外，自宜以此數額之1.2倍即15,719元為度
    ，始得認係必要支出。又上開最低生活費用之標準，係照當
    地近1年平均每人消費支出60％，依其基準之家庭收支調查報
    告調查表格式示有關經常性支出之調查項目，其原即包括利
    息支出、食品、衣著、房租及水費、電費、醫療保健、交通
    、娛樂、教育等基本生活需求；因聲請人於調解程序陳稱居
    住於娘家，無房屋支出，故於計算聲請人個人每月必要生活
    費時，即應自前開已包括聲請人居住費用在內，扣除相當於
    房租支出所佔比例24.36％，俾免重複計列費用，而符公平之
    旨，則依此計算之結果，聲請人每月之必要生活費在不含居
    住費用之情形下，即應為11,890元【計算式：15,719－（15,
    719×24.36%）＝11,890】。
  ㈣至扶養部分，聲請人主張須與前配偶共同扶養成年長子，其
    每月支出扶養費8,000元。經查，聲請人與前配偶胡○○育有
    之長子胡○○係87年生，105年及106年度申報所得分別為15,9
    60元、0元，名下有1筆位於臺南市下營區之土地，持分3分
    之1，現值2,099,791元，及2005年出廠之國瑞汽車1部，未
    投保勞工保險，現於臺中市就讀靜宜大學日間部等情，此有
    戶籍謄本、所得及財產歸屬資料清單、在學證明書、存摺在
    卷可稽（調卷第18頁、本案卷第19至26頁）。扶養費用部分
    ，依消費者債務清理條例第64條之2第1項及第2項規定，債
    務人必要生活費用，以最近一年衛生福利部或直轄市政府所
    公告當地區每人每月最低生活費一點二倍定之；受扶養者之
    必要生活費用，準用第1項規定計算基準數額，並依債務人
    依法應負擔扶養義務之比例認定之，而108年度臺中市每人
    每月生活所必需即為最低生活費標準13,813元之1.2倍即16,
    576元，又本院認聲請人之長子雖尚在就學中，惟已成年，
    名下有相當價值之不動產及1部汽車，復觀之其郵政存簿儲
    金簿於107年11月7日及同年月19日分別由「靜宜大學」存入
    10,000元及14,960元，另其台北富邦銀行存摺交易明細於10
    8年1月至2月間有密集之多筆金額數千元及數萬元之存提款
    紀錄（見本案卷第24至26頁），聲請人長子是否全無收入而
    須完全仰賴聲請人及前配偶扶養，並非無疑，是本院認其等
    長子每月必要生活費16,576元除由聲請人及前配偶負擔外，
    其等長子亦應自行負擔部分，則聲請人應負擔長子每月之扶
    養費即以5,525元（計算式：16,576÷3＝5,525）為度，其主
    張逾上開核算數額部分，應予酌減。
四、綜上所述，以聲請人現每月收入32,343元為其償債能力基準
    ，扣除個人必要生活費11,890元及長子扶養費5,525元後，
    餘14,928元，而聲請人目前負債總額為8,165,810元（參調
    卷第72頁，共7家金融機構債權合計7,267,690元，及調卷第
    56頁滙誠第一資產公司898,120元），扣除新光人壽保險解
    約金144,625元，以聲請人每月所餘按月攤還結果，需約45
    年【計算式：（8,165,810－144,625）÷14,928÷12＝44.8】始
    能清償完畢，應認其已不能清償債務。此外，聲請人無擔保
    或無優先權之債務總額未逾1,200萬元，且無本條例第6條第
    3項、第8條或第46條各款所定駁回更生聲請之事由存在，則
    聲請人聲請更生為有理由，應予准許，爰命司法事務官進行
    本件更生程序。
五、依本條例第11條第1項、第45條第1項，裁定如主文。
中　　華　　民　　國　　108 　年　　4 　　月　　16　　日
                  民事庭　法　官　沈建興
以上正本係照原本作成。
本裁定不得抗告。
中　　華　　民　　國　　108 　年　　4 　　月　　16　　日
                          書記官  胡美儀